【裁判字號】    98,易緝,36
【裁判日期】    980608
【裁判案由】    竊盜
【裁判全文】
臺灣彰化地方法院刑事判決              98年度易緝字第36號
公  訴  人  臺灣彰化地方法院檢察署檢察官
被      告  甲○○
上列被告因竊盜罪，經檢察官提起公訴（85年度偵字第4930號）
，本院判決如下：
    主  文
本件免訴。
    理  由
一、公訴意旨略以：被告甲○○意圖為自己不法之所有，於民國
    85年5月底某日，持可為兇器之不明工具敲毀彰化縣溪湖鎮
    ○○里○道街234巷22弄80號被害人乙○○作為倉庫之房屋
    牆壁（毀損罪未據告訴），進入竊取被害人所有背心外衣及
    長袖夾克共約1萬件，價值約新臺幣（下同）500萬元，得手
    後將部分衣服經由巫南興介紹售與陳福裕（以上2人另經檢
    察官為不起訴處分），嗣為被害人發覺報警查獲，因認被告
    涉有刑法第321條第1項第3款之加重竊盜罪嫌。
二、查被告行為後，刑法第2條第1項、第80條第1項、第83條業
    於94年2月2日修正公布，並自95年7月1日起施行。修正後刑
    法第2條第1項規定，已將新舊法律適用之「從新從輕」原則
    ，改採「從舊從輕」原則，而此規定僅係規範行為後法律變
    更所生新舊法律比較適用之準據法，並非實體刑罰法律，自
    不生行為後法律變更之比較適用之問題，應逕行適用新法第
    2條第1項之規定，為「從舊從輕」之比較。又關於追訴時效
    期間之修正，應屬實體刑罰法律變更，而有第2條第1項之適
    用。查修正前刑法第80條第1項第2款及第2項關於追訴權之
    時效期間規定：「追訴權，因左列期間內不行使而消滅：二
    、3年以上10年未滿有期徒刑者，10年。前項期間自犯罪成
    立之日起算。... 但犯罪行為有連續或繼續之狀態者，自行
    為終了之日起算。」；修正後刑法第80條第1項第2款及第2
    項則規定：「追訴權，因下列期間內未起訴而消滅：二、犯
    最重本刑為3年以上10年未滿有期徒刑之罪者，20年。...
    前項期間自犯罪成立之日起算。但犯罪行為有繼續之狀態者
    ，自行為終了之日起算。」；又修正前刑法83條之規定為：
    「追訴權之時效，如依法律之規定，偵查、起訴或審判之程
    序不能開始或繼續時，停止其進行。前項時效停止，自停止
    原因消滅之日起，與停止前已經過之期間，一併計算。停止
    原因繼續存在之期間，如達於第80條第1項各款所定期間4分
    之1者，其停止原因視為消滅」；修正後刑法第83條規定則
    為：「追訴權之時效，因起訴而停止進行。依法應停止偵查
    或因犯罪行為人逃匿而通緝者，亦同。前項時效之停止進行
    ，有下列情形之一者，其停止原因視為消滅：一、諭知公訴
    不受理判決確定，或因程序上理由終結自訴確定者。二、審
    判程序依法律之規定或因被告逃匿而通緝，不能開始或繼續
    ，而其期間已達第80條第1項各款所定期間4分之1者。三、
    依第1項後段規定停止偵查或通緝，而其期間已達第80條第1
    項各款所定期間四分之一者。前2項之時效，自停止原因消
    滅之日起，與停止前已經過之期間，一併計算」。修正後刑
    法所定時效期間較長，表示行為人被追訴之期限較久，自屬
    對行為人不利，比較結果自以修正前刑法第80條較有利於行
    為人，是依刑法第2條第1項規定適用修正前之舊法，又依「
    擇用整體性原則」（最高法院27年上字第2615號判例參照）
    ，關於追訴權時效之停止進行，及其期間、計算，亦應一體
    適用修正前刑法第81條、第83條之關於追訴權時效之規定。
三、按刑事訴訟法第302條第2款之規定，案件時效已完成者，應
    諭知免訴之判決。次按追訴權之時效，如依法律之規定，偵
    查、起訴或審判之程序不能開始或繼續時，停止其進行。前
    項時效停止，自停止原因消滅之日起，與停止前已經過之期
    間，一併計算。停止原因繼續存在之期間，如達於修正前刑
    法第80條第1項各款所定期間4分之1者，其停止原因視為消
    滅，亦為修正前刑法第83條所明定。又按已實施偵查及經提
    起訴訟，且在審判進行中，均不生時效進行之問題，此參司
    法院大法官會議釋字第138號、釋字第123號解釋及最高法院
    82年9月21日第10次刑事庭會議意旨甚明。
四、查被告所涉刑法第321條第1項第3款加重竊盜罪嫌，其法定
    最重本刑為有期徒刑5年，依修正前刑法第80條第1項第2款
    規定，其追訴權時效期間為10年。本件被告經檢察官於85年
    6月27日開始偵查，有蓋有臺灣彰化地方法院檢察署收文章
    之刑事案件報告書在卷可佐，85年8月31日偵查完結製作起
    訴書，85年10月2日繫屬於本院，嗣因被告逃匿，經本院於
    85年12月9日發布通緝（85年彰院慶緝字第451號通緝書，嗣
    因86年6月26日86年彰院鑫緝字第235號併案通緝而撤銷），
    此有本院85年彰院慶緝字第451號、86年彰院鑫緝字第235號
    通緝書及臺灣彰化地方法院檢察署85年度偵字第4930號起訴
    書等件在卷可稽。又被告被訴犯罪行為成立之日為85年5月
    底某日，是以自85年5月25日起算追訴權時效（按：基於有
    利被告解釋原則，乃為如上之認定），加計追訴權時效10年
    、加計因被告通緝，致本案審判程序不能開始，而停止追訴
    權時效進行持續所達上開追訴權時效期間之4分之1期間（即
    2年6月）、加計實施偵查日（即85年6月27日）起至通緝前1
    日（即85年12月8日）止之期間5月11日，再扣除提起公訴日
    （85年8月31日）至法院繫屬日（85年10月2日）追訴權未行
    使之期間32日，則本件被告犯行之追訴權時效應至98年4月4
    日即已完成。揆諸前開說明，爰不經言詞辯論，逕為諭知免
    訴之判決。
據上論斷，應依刑事訴訟法第302條第2款、第307條，刑法第2條
第1項前段，判決如主文。
中    華    民    國    98    年    6     月    8    日
                  刑事第二庭          法  官  尚安雅
以上正本證明與原本無異。
如不服本判決，應於收受判決後10日內向本院提出上訴書狀，並
應敘述具體理由；其未敘述上訴理由者，應於上訴期間屆滿後20
日內向本院補提理由書（均須按他造當事人之人數附繕本「切勿
逕送上級法院」）。
告訴人或被害人對於判決如有不服具備理由請求檢察官上訴者，
其上訴期間之計算係以檢察官收受判決正本之日期為準。
中    華    民    國    98    年    6     月    10    日
                                      書記官  陳文俊


司法院資訊處製作；財團法人民間司法改革基金會備份。
